【裁判字號】    90,上易,1196
【裁判日期】    901023
【裁判案由】    贓物
【裁判全文】
臺灣高等法院臺中分院刑事判決                    九十年度上易字第一一九六號
    上  訴  人  臺灣台中地方法院檢察署檢察官
    被      告  丁○○
右上訴人因贓物案件，不服臺灣台中地方法院九十年度易字第八五三號中華民國九十
年四月十七日第一審判決（起訴案號：臺灣台中地方法院檢察署九十年度偵字第一七
六五九號），提起上訴，本院判決如左：
      主  文
上訴駁回。
      理  由
一、公訴意旨略以：丁○○明知丙○○（另案通緝中）於民國（下同）八十八年十二
    月中旬某日，攜至台中縣豐原市○村里○村路四六五巷一一二之二十號其住處寄
    放之甲○○、戊○○之證件一包（內含有甲○○所有之國民身分證、重機車駕照
    、健保卡、美容技術士證各一枚及戊○○之國民身分證、重機車駕照、ＭＹＲ─
    二一二號重機車行照、健保卡各一張）係屬來源不明之贓物，竟接受寄藏，並置
    於其房間內。嗣於八十八年十二月二十日十六時四十五分許，經警在上址住處二
    樓寢室查獲。因認被告涉有刑法第三百四十九條第二項之寄藏贓物罪嫌等語。
二、按犯罪事實應依證據認定之，無證據不得推定其犯罪事實，又不能證明被告犯罪
    者，應諭知無罪之判決，刑事訴訟法第一百五十四條、第三百零一條第一項分別
    定有明文。又刑事訴訟法上所謂認定犯罪事實之證據，係指足以認定被告確有犯
    罪行為之積極證據而言，該項證據自須適合於被告犯罪事實之認定，始得採為斷
    罪資料；如未能發現相當證據，或證據不足以證明，自不能以推測或擬制之方法
    ，以為裁判之基礎，最高法院二十九年上字第三一０五號、四十年台上字第八十
    六號判例參照。本件公訴人認被告涉有寄藏贓物犯行，無非以前開證件，係被害
    人甲○○、戊○○所有放置在機車置物箱內，分於八十八年十二月中旬某日及同
    年月十九日遭不詳姓年籍之人竊取等情，業據被害人甲○○、戊○○於警訊中指
    述綦詳，並有贓證物領具保管單二紙附卷足稽。同案被告丙○○因竊取他人機車
    及置物欄內之現金、身分證、行駕照、健保卡、提款卡等物品，經台灣台中地方
    法院檢察署以八十八年度偵字第五一一九、一六五八一、一七五○五號提起公訴
    ，此有起訴書及台灣台中地方法院檢察署刑案資料查註紀錄表附卷可憑，被告自
    承丙○○經常出入其住處 ，自由進出，足徵其二人交情匪淺，是其對丙○○所
    涉上開竊盜案件，應有聽聞，而被告既供承有看見丙○○攜帶上開他人失竊證件
    前來其住處房間，該房間為其個人所使用等語，且身分證件、健保卡及駕駛執照
    為個人證明文件，屬應隨身攜帶之證件，自不可能借予他人，亦無遭拋棄之理，
    此亦為被告所明知，被害人甲○○、戊○○每人各有四張身分證件等為丙○○所
    持有，被告既不認識被害人，卻未開口詢問丙○○該等證件何來，亦未詢問丙○○該等證件所有人為誰，則其主觀上應當知悉上開證件係屬贓物為其論據。訊據
    被告雖坦承上開贓物在其房間內查獲之事實，惟堅決否認有何寄藏贓物犯行，辯
    稱：丙○○到我那裡聊天時，曾帶一包東西過來，將東西放在我住處時，我並不
    知道，警察來查獲時我才知道的等語。經查證人丙○○於本院調查時及其被訴竊
    盜一案 (九十年度偵緝字第四三七號 )之偵查、原審訊問時均堅決否認有攜帶上
    開贓物至被告住處置放的情事，證人雖有竊盜前科，然並無其他證據足證前開贓
    物係證人所竊，被告就此亦無法提出證據證明，本院復查無其他積極證據足認上
    述贓物係證人丙○○或其他人所置放或交付、寄藏，況系爭贓物僅係證件，數量
    不多，易收攜帶、收藏，似無寄藏之必要，被告所辯尚難採信，次查持有贓物之
    途非僅寄藏收受一端，竊盜或拾獲侵占亦屬可能，而竊盜與侵占遺失物與寄藏、
    收受贓物之基本社會事實不同，本院無從就此審理，原審以並無證據足以認定證
    人丙○○有交付前開証件，並由被告為之隱藏之事實，復查無其他積極證據足認
    被告有公訴人所指寄藏贓物犯行，而為無罪諭知，核無不當，上訴人即檢察官以
    被告當知悉上開證件係贓物，丙○○攜該證件至被告住處倘無贈證件至被告住處
    倘無贈與、出售之意，自屬暫時寄放，被告允許丙○○將其置於自己房間內，證
    件顯已在被告管領支配下云云為由訴，並無理由，應予駁回。
三、據上論斷，應依刑事訴訟法第三百六十八條，判決如主文。
本案經檢察官乙○○到庭執行職務。
中      華      民      國      九十    年      十      月      二十三  日
                                臺灣高等法院臺中分院刑事第九庭
                                      審判長法  官  陳  筱  珮
 法  官  古  金  男
                                            法  官  康  應  龍
右正本證明與原本無異。
不得上訴。
                                            書記官  黃  薰  慧
中      華      民      國      九十    年      十      月      二十四  日
                                                                        Ａ


司法院資訊處製作；財團法人民間司法改革基金會備份。
